【裁判字號】    98,易,729
【裁判日期】    980430
【裁判案由】    詐欺
【裁判全文】
臺灣臺北地方法院刑事判決               98年度易字第729號
公  訴  人  臺灣臺北地方法院檢察署檢察官
被      告  甲○○
上列被告因詐欺案件，經檢察官聲請簡易判決處刑（九十八年度
偵字第二三一九號），本院受理後（九十八年度簡字第八二三號
），認不宜以簡易判決處刑，改依通常程序審理，判決如下：
    主  文
甲○○幫助意圖為自己不法之所有，以詐術使人將本人之物交付
，處有期徒刑月，如易科罰金，以新臺幣壹仟元折算壹日。
    事  實
一、甲○○明知將自己之金融帳戶存摺及金融卡提供予他人使用
    ，將可能幫助他人遂行詐騙行為，仍基於幫助詐欺之犯意，
    於民國九十七年十月五日晚間七時十二分前之某日時，在不
    詳地點，將其先前所申辦中國信託商業銀行（下稱中國信託
    ）公館分行第000－0000000000000000
    號帳戶（八十七年九月二十九日申辦）之相關存摺一本、金
    融卡一張及密碼，提供予真實姓名、年籍不詳之成年人使用
    以幫助之。後該名成年人乃基於為自己不法所有之犯意，於
    九十七年十月五日晚間七時十二分，去電乙○○，佯稱：其
    為網路書局，因工作人員轉帳輸入發生錯誤，會影響乙○○
    匯款超支，而要求乙○○依電話指示重新匯款云云，乙○○
    不疑有他，乃依該成年人之指示，前往屏東縣里港鄉○○路
    統一超商，操作設於其內之自動櫃員機，而匯出新臺幣（下
    同）一萬一千四百四十六元及一萬六千一百五十六元（起訴
    書誤載為一萬一千四百四十六號及一萬六千一百五十六號）
    至甲○○於中國信託公館分行所開設之上開帳戶內，旋遭該
    名成年人提領一空，嗣因乙○○遲未收到所購商品，始知受
    騙，而報警處理。
二、案經乙○○訴由臺北市政府警察局大安分局移送臺灣臺北地
    方法院檢察署檢察官偵查後聲請簡易判決處刑，本院受理後
    ，認不宜以簡易判決處刑，改依通常程序審理。
    理  由
一、證據之認定：
  (一)被告甲○○於本院審理時，固坦承其有開立中國信託公館分
    行第000－0000000000000000號帳戶，
    並領有該帳戶之存摺、金融卡之事實，惟否認有何幫助詐欺
    之犯行，辯稱：這個帳戶的存摺及金融卡是我在找工作的半
    路遺失，我當時想說帳戶內沒有錢，所以沒有去掛失，等到
    找到工作後，想要去取消帳戶時，才發現變成警示帳戶，我
    不知道怎麼會有人知道該帳戶金融卡的密碼云云。
  (二)查被告確實有於八十七年九月二十九日，至中國信託公館分
    行申辦上開帳戶，並領有該帳戶之存摺、金融卡之事實，為
    被告所是認，且有中國信託九十八年四月二十日中信銀字第
    ０九八二二二七一二０五０五一號函檢附開戶資料及存款系
    統歷史交易查詢報表一份附卷可證（本院卷第十五頁至第四
    十頁參照）。又告訴人乙○○確於九十七年十月五日晚間七
    時十二分，接獲真實姓名年籍不詳之成年人來電佯稱：其為
    網路書局，因工作人員轉帳輸入發生錯誤，會影響乙○○匯
    款超支，要求依電話指示重新匯款云云，告訴人不疑有他，
    乃依該成年人之指示，前往屏東縣里港鄉○○路統一超商，
    操作設於其內之自動付款設備，而匯出一萬一千四百四十六
    元及一萬六千一百五十六元至被告上開銀行帳戶內，旋遭該
    名成年人提領一空之情，亦經告訴人乙○○於警詢時指述綦
    詳（偵查卷第十九、二十頁參照），並有自動櫃員機收據二
    紙（偵查卷第二六頁）及上開中國信託函文所附存款系統歷
    史交易查詢報表一份在卷可稽，首堪認定。
  (三)被告否認知悉告訴人受詐騙而將款項匯入其所有上開帳戶，
    是可推知在告訴人遭到詐騙匯款期間，被告上開中國信託公
    館分行帳戶之金融卡係在他人之持有中，且該他人亦知悉該
    帳戶金融卡提款密碼。按遂行詐欺取財犯行之人，欲以他人
    帳戶供作被害人匯入款項之帳戶前，理應先取得該帳戶所有
    人之同意，而取得該帳戶之金融卡及提款密碼，否則該帳戶
    所有人若不同意第三人使用其帳戶，必定會掛失帳戶，被害
    人存入之款項亦將遭凍結無法提領，該帳戶所有人亦有可能
    於辦理補發金融卡，變更提款密碼後提領款項，而使得被害
    人所匯入之款項「是否順利提領」陷於不確定狀態；況金融
    存款帳戶存摺、金融卡等物係個人極私密之物件，衡情帳戶
    所有人都會收受妥適，他人不可能任意取得，故除了係遺失
    、遭竊等非自願性脫離帳戶所有人持有之特殊情形外，若非
    帳戶所有人同意並交付上開金融帳戶物件資料外，他人實不
    可能取得該帳戶相關物件。又金融卡提款密碼，為個人控管
    其存款帳戶之重要資料，在帳戶持有人變更銀行以電腦亂碼
    所發給之原始密碼為自己設定選用之密碼後，若非帳戶持有
    人將密碼告知他人，他人原則上實不可能知悉。本件收取被
    告上開帳戶金融卡之成年人，係以金融卡提款之方式將告訴
    人匯入之款項提領一空，有上開中國信託函文所附存款系統
    歷史交易查詢報表一份在卷可稽，顯見其獲悉被告上開帳戶
    金融卡之提款密碼，而被告上開帳戶之金融卡提款密碼僅被
    告本人知悉乙節，業據被告於本院訊問時自承在卷（本院九
    十八年度簡字第八二三號卷第十五頁反面參照），則他人僅
    憑猜測即可知悉被告所設定之提款密碼之機率，實微乎其微
    。從而，本件應係被告自行交付金融卡、提款密碼等帳戶資
    料予他人，並同意他人使用其金融卡，至為灼然。
  (四)被告雖辯稱：上開銀行帳戶之存摺及金融卡係遺失，但我並
    沒有去掛失云云。惟衡諸常情，一般民眾遺失帳戶之金融卡
    時，為免帳戶內款項遭人盜領或該金融卡遭人作為不法使用
    ，均會向開立帳戶之銀行辦理掛失以中止金融卡使用功能，
    以防杜損害，詎被告竟未循此方式處理，顯與一般民眾遺失
    金融卡後之正常後續行為並不相當，自難認其所辯為真，不
    足採信。
  (五)綜上所述，被告確實有將上開中國信託公館分行帳戶之存摺
    、金融卡及密碼交付該真實姓名、年籍不詳之成年人使用以
    幫助詐欺之行為，被告所為上開辯解，屬事後卸責之詞，洵
    無足採，本件事證明確，被告之犯行堪以認定。
二、論罪科刑之法律適用：
  (一)按刑法上之幫助犯，係對於犯罪與正犯有共同之認識，而以
    幫助之意思，對於正犯資以助力，而未參與實施犯罪之行為
    者而言（最高法院七十五年度台上字第一五０九號、八十八
    年度台上字第一二七０號判決亦同此意旨）。是以，如未參
    與實施犯罪構成要件之行為，且係出於幫助之意思提供助力
    ，即屬幫助犯，而非共同正犯。本件被告甲○○基於幫助之
    犯意，提供前述帳戶存摺及提款卡予真實姓名、年籍不詳之
    成年人，該成年人利用被告之幫助，意圖為自己不法之所有
    ，施用詐術使告訴人陷於錯誤，因而匯款至被告所提供之上
    揭銀行帳戶內，是被告所為係參與詐欺罪構成要件以外之行
    為，且在無證據證明被告係以正犯而非以幫助犯之犯意參與
    犯罪之情形下，應認其所為係幫助犯而非正犯行為。核被告
    所為，係犯刑法第三十條第一項前段、第三百三十九條第一
    項之幫助詐欺取財罪。被告幫助他人犯上開詐欺取財罪，爰
    依刑法第三十條第二項之規定，按正犯之刑減輕之。
  (二)爰審酌被告所為已影響社會正常交易安全，增加被害人尋求
    救濟之困難，並使犯罪之追查趨於複雜，危害社會情節甚鉅
    ，且其犯後毫無悔意等一切情狀，量處如主文所示之刑，並
    諭知易科罰金之折算標準。
據上論斷，應依刑事訴訟法第四百五十二條、第二百九十九條第
一項前段，刑法第三百三十九條第一項、第三十條第一項前段、
第二項、第四十一條第一項前段，刑法施行法第一條之一，判決
如主文。
本案經檢察官到庭執行職務
中    華    民    國    98    年    4     月    30    日
                  刑事第九庭審判長法  官  林怡秀
                                  法  官  徐淑芬
                                  法  官  張詩芸
以上正本證明與原本無異。
如不服本判決應於收受送達後10日內向本院提出上訴書狀，並應
敘述具體理由；其未敘述上訴理由者，應於上訴期間屆滿後20日
內向本院補提理由書（均須按他造當事人之人數附繕）「切勿逕
送上級法院」。
                                  書記官  張汝琪
中    華    民    國    98    年    4     月    30    日
附錄本案論罪科刑法條全文：
中華民國刑法第三百三十九條
意圖為自己或第三人不法之所有，以詐術使人將本人或第三人之
物交付者，處五年以下有期徒刑、拘役或科或併科一千元以下罰
金。
以前項方法得財產上不法之利益或使第三人得之者，亦同。
前二項之未遂犯罰之。


司法院資訊處製作；財團法人民間司法改革基金會備份。
